臺灣臺北地方法院交通事件裁定　　　　　　　　　　　九十年度交聲字第三八三號
　　異　議　人
　　即受處分人　丙○○
右列受處分人因違反道路交通管理處罰條例事件，對於臺北市交通事件裁決所中華民
國九十年四月十一日所為之處分（原處分案號：北市裁三字第裁二二－ＡＢＶ○六八
七○九號），聲明異議，本院裁定如左：
    主      文
原處分撤銷。
丙○○汽車駕駛人，駕駛汽車拒絕接受酒精濃度測試之檢定，處罰鍰新臺幣陸仟元，
並吊扣其駕駛執照陸個月，並記違規點數三點。
    理      由
一、按交通違規事件裁罰案件，性質上屬於交通行政主管機關本於職權於公法上具體
    事件所為之決定而對外直接發生法律效果之單方行政行為，參酌行政法院五十六
    年度判字第八一號判例意旨「本件原告行為時尚在舊所得稅法施行期間，實體上
    固應適用舊法，但被告官署稽徵程序係開始於現行所得稅法令公布施行以後，程
    序上即應適用新法」，本件道路交通管理處罰條例雖於民國九十年一月十七日公
    布修正，於同年六月一日施行，依行政「實體從舊，程序從新」原則，尚無比較
    新舊法之問題，本件行為時法為修正前之舊法，核先敘明。次按汽車駕駛人，駕
    駛汽車有拒絕接受酒精濃度測試之檢定者，處新臺幣（下同）六千元以上一萬二
    千元以下罰鍰，並當場禁止其駕駛及吊扣其駕駛執照六個月，道路交通管理處罰
    條例第三十五條第一項第三款定有明文。而汽車駕駛人駕駛汽車違反道路交通管
    理處罰條例第三十五條規定者，除應依該條所規定之罰鍰處罰外，並予記違規點
    數三點，道路交通管理處罰條例第六十三條第一項第三款亦定有明文。
二、本件受處分人即異議人丙○○於九十年二月二十日凌晨三時三十分許，駕駛車牌
    號碼ＡＷ–九一九五號自用小客車，在臺北市○○○路與南京東路交岔路口附近
    停車格內，因拒絕接受酒精濃度測試，而為臺北市政府警察局保安警察大隊警員
    湯基專以受處分人駕駛汽車有違反前揭道路交通管理處罰條例第三十五條第一項
    第三款規定之行為當場攔停掣單舉發，惟受處分人拒絕簽收該舉發通知單，並經
    掣單舉發警員告知到案時間、地點，嗣受處分人於舉發通知單上所載應到案日期
    前向原處分機關提出申訴，經原處分機關函請舉發單位調查結果，仍認受處分人
    有前開違規行為，原處分機關乃依道路交通管理處罰條例第三十五條、違反道路
    交通管理事件統一裁罰標準表之規定於九十年四月十一日裁處受處分人罰鍰新臺
    幣六千元，並吊扣駕駛執照六個月（裁決書漏未依同條例第六十三條第一項第三
    款規定記違規點數三點，詳後述）。
三、訊據受處分人丙○○矢口否認有右揭違規行為，辯稱：舉發通知單上原載有之酒
    測值遭刪去，即知伊已接受酒精濃度測試，並無拒絕接受酒精濃度測試云云。然
    查，受處分人駕駛汽車於前揭時地為警攔查並拒絕接受酒精濃度測試等情，業據
    證人即目睹受處分人經警攔停拒絕接受酒精濃度測試之警員湯基專、甲○○於本
    院九十年十二月十九日調查時，均以具結擔保其供述之真實性，並在負擔偽證罪
    之處罰心理下陳述證詞，證人湯基專證稱：在攔檢當場因無法測試，就將受處分
    人帶回保安大隊，始測出其呼氣中所含酒精濃度為每公升○‧五毫克，酒精測試
    值單上所寫「拒測」字樣，是在攔檢現場寫的，因受處分人不配合，其用舌頭堵
    住吹口，以致測試無法成功等語；另證人甲○○亦證稱：當日伊與乙○○○○一
    起攔檢，受處分人剛好要停車在新生北路與南京東路高架橋下，伊等要其下車，
    約十五秒受處分人才下車，出示證件後叫其檢測呼氣濃度，其用舌頭抵住出口或
    是呼短氣，不配合酒測等語，是受處分人於為警攔檢時確有不依指示實施酒精濃
    度測試之情事，其雖以前開情詞為辯，尚難認為可採。況且受處分人嗣於本院九
    十年十二月十九日調查時亦已改口供稱：「（問：喝多少酒？）我喝兩瓶啤酒；
    （問：為何當場沒有測出，是否你拒絕配合？）因為當時我要坐計程車回家，只
    是把車停在停車格內。警察叫我呼氣我沒有配合，警察本來要檢查證件，發現我
    有酒氣才實施酒測」等語，核與上開證人湯基專、甲○○指證受處分人拒絕接受
    酒精濃度測試之情節相符，本件事證明確，受處分人有上述違規行為洵堪認定。
四、綜上所述，受處分人確有駕駛汽車在上開時地為警攔檢拒絕接受酒精濃度測試之
    違規行為，從而原處分機關依前揭道路交通管理處罰條例第三十五條第一第三款
    、違反道路交通管理事件統一裁罰標準表之規定裁處受處分人罰鍰新臺幣六千元
    ，並吊扣駕駛執照六個月，固非無見，惟原處分卻漏未依道路交通管理處罰條例
    第六十三條第一項第三款規定，並記受處分人違規點數三點，即有可議，受處分
    人聲明異議雖無理由，但原處分既有不當，自應由本院將原處分撤銷，仍以受處
    分人有違反道路交通管理處罰條例第三十五條第一項第三款規定之駕駛汽車拒絕
    接受酒精濃度測試之違規事實，依該條項款及同條例第六十三條第一項第三款、
    違反道路交通管理事件統一裁罰標準表之規定，科處其罰鍰六千元，並吊扣駕駛
    執照六個月，並記違規點數三點，如主文第二項所示，以資適法。
據上論斷，應依道路交通案件處理辦法第二十條，裁定如主文。
中      華      民      國    九十一    年      七      月      八      日
                                      臺灣臺北地方法院交通法庭
              法  官  張  江  澤
右正本證明與原本無異。
如不服本裁定應於送達後五日內向本院提出抗告狀。
                                          書記官  石  幸  代
中      華      民      國    九十一    年      七      月      十      日
